臺灣臺中地方法院刑事判決
111年度金訴字第959號
公  訴  人  臺灣臺中地方檢察署檢察官
被      告  莊明仁




            余東書




            曾紀霖




            陳君武


選任辯護人  王育琦律師 
上列被告等因詐欺等案件，經檢察官提起公訴（109年度少連偵
字第356號），本院判決如下：
    主    文
丑○○犯附表一編號2至6所示之罪，各處附表一編號2至6「主文」
欄所示之刑。應執行有期徒刑壹年柒月。
丙○○犯附表一編號1所示之罪，處附表一編號1「主文」欄所示之
刑。
未○○、寅○○均無罪。
丑○○就附表二編號1、附表三編號1至8所示被訴對辛○○、甲○○、
乙○○、丁○○、子○○、壬○○、己○○、申○○、癸○○犯加重詐欺取財、
洗錢部分，免訴。
丙○○就附表三編號1所示被訴對甲○○犯加重詐欺取財、洗錢部分
，免訴。
    犯罪事實
一、丑○○、丙○○（渠等涉犯參與犯罪組織部分，前分別經臺灣高
    等法院臺中分院以110年度金上訴字第1431、1432號判決、
    本院以109年度訴字第2008號判決判處罪刑確定）分別於民
    國109年2月間某日、109年2月底某日，在臉書群組認識姓名
    、年籍不詳，綽號「白白」之人及自稱「未○○」之人後，加
    入「白白」、自稱「未○○」之人等人所屬詐欺集團，丑○○、
    丙○○均負責擔任「收簿手」即前往超商收取內含人頭帳戶資
    料之包裹，丑○○並負責擔任提領、收取詐欺款項之「車手」
    ，約定丑○○領取包裹可獲得每件約新臺幣（下同）200元不
    等之報酬；丙○○則可獲得週薪7000元之報酬，而參與該以實
    施詐欺為手段，具有持續性、牟利性之有結構性犯罪組織。
    丑○○、丙○○及所屬詐欺集團成員間，乃共同意圖為自己不法
    之所有，基於三人以上犯詐欺取財及意圖掩飾、隱匿犯罪所
    得去向之洗錢之犯意聯絡，而分別或共同為下列行為：先由
    所屬詐欺集團不詳成員，於109年2月間，傳送簡訊予溫○○（
    經臺灣桃園地方檢察署檢察官以109年度偵字第30433號、臺
    灣基隆地方檢察署檢察官以109年度偵字第2558號、第4674
    號為不起訴處分）、朱○○（經臺灣新北地方法院以109年度
    簡字第4797號判決判處罪刑）、李○○、李○穎、李○○(經臺灣高
    雄地方檢察署檢察官以109年度偵字第12790號為不起訴處分
    ）、林○○、鐘○○（經臺灣高等法院以111年度上訴字第1705號
    判決判處罪刑）、張○○(經臺灣高雄地方檢察署檢察官以109
    年度偵字第12790號為不起訴處分）等人，佯稱若欲借貸或
    求職須先寄送存摺及提款卡審核方式云云，使渠等陷於錯誤
    ，分別將溫○○所申設郵局帳號00000000000000號帳戶（下稱
    A帳戶）、朱○○所申設郵局帳號00000000000000號帳戶（下
    稱B帳戶）、李○○所申設郵局帳號00000000000000號帳戶（下
    稱C帳戶）、李○穎所申設郵局帳號00000000000000號帳戶（
    下稱D帳戶）、李○○所申設華南銀行帳號000000000000號帳
    戶（下稱E帳戶）、元大銀行帳號00000000000000號帳戶（
    下稱F帳戶）、林○○所申設台新銀行帳號00000000000000號帳
    戶（下稱G帳戶）、永豐銀行帳號00000000000000號帳戶（下
    稱H帳戶）、鐘○○所申設彰化銀行帳號00000000000000號帳
    戶（下稱I帳戶）、張○○所申設台北富邦銀行帳號0000000000
    00號帳戶（下稱J帳戶）、國泰世華商業銀行帳號000000000
    000號帳戶（下稱K帳戶）之提款卡、存摺及密碼等物，以包
    裹寄件方式寄送至便利商店。嗣丑○○即依自稱「未○○」之人
    之指示，於109年3月1日凌晨0時許前某時許，搭乘由寅○○（
    另由本院為無罪之諭知，詳下述）駕駛車牌號碼000-0000號
    自用小客車自臺中前往至臺南市仁德區，丑○○即於109年3月
    1日凌晨0時47分許、1時7分許，在臺南市○○區○○路000號統
    一超商奇勝門市○○○區○○路000號統一超商仁伯門市，分別領
    取內含張○○J、K帳戶及李○○E、F帳戶之包裹；丙○○亦經自稱
    「未○○」之人之指示，於109年3月5日中午12時37分，前往
    臺中市○○區○○路0段000號統一超商廣環門市，領取內含溫○○
    A帳戶包裹。嗣渠等所屬詐欺集團成員取得前開A、B、D、E
    、G、I金融帳戶存摺、提款卡後，即由不詳詐欺集團成員，
    撥打電話向附表二所示之被害人佯稱：網路購物刷卡設定錯
    誤，需操作自動櫃員機云云，致附表二所示之人陷於錯誤，
    而分別於附表二所示時間，匯款如附表二所示金額至如附表
    二所示之A、B、D、E、G、I帳戶。丑○○再依自稱「未○○」之
    人之指示，於附表二所示之時間、地點，提領如附表二所示
    金融帳戶內之詐欺贓款，再交予自稱「未○○」之人，而製造
    金流斷點，掩飾、隱匿詐欺犯罪所得之去向、所在。
二、案經辛○○、巳○○、戊○○、辰○○等人分別訴由臺北市政府警察
    局士林分局報告臺灣臺中地方檢察署檢察官偵查起訴。
    理    由
甲、起訴範圍之說明：
(一)查本案固有利用溫○○、朱○○、李○○、李○穎、李○○、林○○、鐘○○
    、張○○等人之A至K人頭帳戶進行詐欺匯款使用（就起訴書記
    載許○○所申設之中國信託商業銀行帳號000000000000號帳戶
    並未用以詐欺本案附表二、三被害人匯款），然起訴書就前
    開金融帳戶之申辦人係列於「附表十二：各帳戶申辦人及帳
    戶資料」，而非記載為「被害人」，且檢察官於本院審理程
    序時亦表示本案就被告等人各自所犯罪數係針對「起訴書附
    表一至十一」所示「被害人」部分（見本院卷二第113頁）
    ，足認本案起訴範圍為本判決附表二、三「被害人」受詐欺
    匯款部分，而不含前開人頭帳戶申設者即溫○○、朱○○、李○○
    、李○穎、李○○、林○○、鐘○○、張○○、許○○等人因詐欺而交付
    金融帳戶包裹部分，合先敘明。
(二)另就檢察官前於本院審理程序時就被告等人本案罪數所表示
    之意見（見本院卷二第113頁），被告未○○、丑○○係被訴對
    附表二編號1至6、附表三編號1至8所示之人犯加重詐欺取財
    等罪；被告丙○○係被訴對附表二編號1、附表三編號1所示之
    人犯加重詐欺取財等罪；被告寅○○係被訴對附表二編號4、
    附表三編號1、4、5、6、8所示之人犯加重詐欺取財等罪，
    均先予說明。
乙、有罪部分：
壹、證據能力部分：
　　本判決以下所引用被告丑○○、丙○○以外之人於審判外之陳述
    ，檢察官、被告丑○○、丙○○均不爭執證據能力，且迄至本院
    言詞辯論終結前亦未聲明異議，本院審酌上開陳述作成之情
    況並無違法不當之情形或證明力明顯過低之瑕疵，依刑事訴
    訟法第159條之5之規定，認均有證據能力。至其餘認定本案
    犯罪事實之非供述證據，亦無違反法定程序取得之情事，依
    刑事訴訟法第158條之4規定反面解釋，亦具證據能力。
參、實體部分：　
一、認定犯罪事實所憑之證據及理由：　　
(一)上開犯罪事實，業據被告丑○○、丙○○於警詢、偵訊、本院準
    備及審理程序時均坦承不諱（見少連偵卷一第69至116頁、
    卷二第21至27、35至39、71至72、129頁、14942號偵卷第31
    至38、45至47頁、2100號警卷第1至5、13至16頁、本院卷第
    343至350、114、146頁），核與告訴人辛○○、巳○○、戊○○、
    辰○○、被害人午○○、庚○○、證人溫○○、朱○○、李○○、李○穎、
    李○○、林○○、鐘○○於警詢時證述之情節均大致相符（見少連
    偵卷一第125至131、147至152、161至165、175至180、183
    至187、203至212、
　　219至221、223至231、247至249、255至257、343至345頁、
    核交卷第13至22頁），並有指認犯罪嫌疑人紀錄表、指認表
    、真實姓名對照表（被告丑○○指認丙○○、被告寅○○指認丑○○
    ）、警示帳戶提款地點明細表、ATM提款翻拍照片：①溫○○、
    帳號000-00000000000000、109年3月5日②朱○○、帳號000-00
    000000000000、109年3月5日③李○○、帳號000-000000000000
    00、109年3月4日④李○穎、帳號000-0000***0000000、109年
    3月3日⑤李○○、帳號000-
　　000000000000、109年3月1日⑥李○○、帳號000-000000000000
    00、109年3月1日⑦林○○、帳號000-00000000000000、109年3
    月5日⑧林○○、帳號000-00000000000000、109年3月5日⑨鍾○○
    、帳號000-00000000000000、109年3月8日⑩張○○、帳號000-
    000000000000、109年3月1日⑪張○○、帳號000-000000000000
    、109年3月1日、警示帳戶之開戶基本資料、歷史交易明細
    表：①溫○○、郵局帳號000-00000000000000②朱○○、郵局帳號
    000-00000000000000③李○○、郵局帳號000-00000000000000④
    李○穎、郵局帳號000-0000***0000000⑤李○○、華南商業銀行
    帳號000-000000000000⑥李○○、元大銀行帳號000-000000000
    00000⑦林○○、台新銀行帳號000-00000000000000⑧林○○、永
    豐銀行帳號000-00000000000000⑨鍾○○、彰化銀行帳號000-0
    0000000000000⑩張○○、臺北富邦銀行帳號000-000000000000
    ⑪張○○、國泰世華商業銀行帳號000-000000000000⑫許○○、中
    國信託銀行帳號000000000000、告訴人辛○○之報案相關資料
    ：臺中市政府警察局第一分局受理詐騙帳戶通報警示簡便格
    式表、告訴人巳○○之報案相關資料：彰化縣警察局員林分局
    村上派出所受理詐騙帳戶通報警示簡便格式表、告訴人戊○○
    提出之自動櫃員機交易明細表、被害人午○○之報案相關資料
    ：高雄市政府警察局林園分局偵查隊受理詐騙帳戶通報警示
    簡便格表、告訴人辰○○之報案相關資料：高雄市政府警察局
    仁武分局澄觀派出所受理詐騙帳戶通報警示簡便格式表、告
    訴人庚○○之報案相關資料：新北市政府警察局新莊分局福營
    派出所受理詐騙帳戶通報警示簡便格式表、新北市政府警察
    局士林分局109年11月24日北市警士分刑字第1093039241號
    函檢送：車手丑○○提領一覽表、員警109年11月27日職務報
    告及附件、臺北市政府警察局士林分局109年12月30日北市
    警士分刑字第1093053624號函檢送：①中華郵政股份有限公
    司109年12月2日儲字第1090917160號函檢送：函詢帳戶基本
    資料、存簿變更資料②華商業銀行股份有限公司109年12月3
    日營清字第1090034867號函檢送：李○○之開戶資料、帳戶交
    易明細③元大商業銀行股份有限公司109年12月10日元銀字第
    1090015095號函檢送：李○○之往來資料④台新銀行提供之林○○開戶資料⑤永豐商業銀作業處函檢送：林○○之客戶基本資料
    ⑥彰化商業銀行瑞芳分行109年12月2日彰瑞芳字第109000027
    4號函檢送：鍾○○之帳戶開戶資料⑦臺北富邦商業銀行股份有
    限公司嘉義分行檢送：張○○之相關資料⑧國泰世華商業銀行
    存匯作業管理部109年12月2日國世存匯字第1090184110號函
    檢送：張○○之開戶基本資料（見少連偵卷一第51至61、89至
    91、105至107、141、208、213、223、232、250、258、275
    至317、323至325、333至357、383至421、441頁、卷二第43
    至44、50頁）、臺北市政府警察局士林分局110年3月24日北
    市警士分刑字第1103005121號函檢送：丑○○警詢筆錄、車手
    提領照片與暱稱「白白」之對話紀錄翻拍照片、面試時拍攝
    之「未○○」國民身分證翻拍照片、臺北市政府警察局士林分
    局照片黏貼紀錄表（丑○○與寅○○駕駛車號000-0000自小客車
    行經勝利路往西汽車道、丑○○於109年3月1日進入臺中市○○
    區○○路000號統一超商-奇勝門市領取包裹）、警示帳戶提款
    地點明細表、ATM提款翻拍照片：①溫○○、帳號000-00000000
    000000、109年3月5日②朱○○、帳號000-00000000000000、10
    9年3月5日③李○○、帳號000-00000000000000、109年3月4日④
    李○穎、帳號000-0000***0000000、109年3月3日⑤李○○、帳
    號000-000000000000、109年3月1日⑥李○○、帳號000-000000
    00000000、109年3月1日⑦林○○、帳號000-00000000000000、
    109年3月5日⑧林○○、帳號000-00000000000000、109年3月5
    日⑨鍾○○、帳號000-00000000000000、109年3月8日⑩張○○、
    帳號000-000000000000、109年3月1日⑪張○○、帳號000-0000
    00000000、109年3月1日、臺北市政府警察局士林分局111年
    2月23日北市警士分刑字第1113029112號函檢送：①員警職務
    報告②人頭帳戶溫○○等人涉案帳戶及取簿手表格、共犯等人
    資料查詢結果③車號000-0000車行紀錄④被害人匯款至人頭帳
    戶之時、地、金額、提領車手提領時間地點金額等一覽表及
    相關之提款ATM提領照片截圖、員警111年3月24日職務報告
    檢附：丑○○提領表格暨影像（見少連偵卷二第33至57、85至
    107、
　　141至203、251至293頁）、誠運小客車租賃有限公司租車單
    （丑○○於109年2月29日至3月1日租賃RBV-7751號小客車、誠
    運小客車租賃有限公司店內、路口、7-11奇勝門市店內監視
    器錄影畫面截圖（見警卷第9至12頁）等在卷可稽。
(二)綜上各節相互佐證，被告丑○○、丙○○自白核與事實相符，應
    堪採信，本案事證明確，被告丑○○、丙○○犯行堪以認定，應
    予依法論科。
二、論罪科刑　
(一)核被告丑○○就附表二編號2至6所為，被告丙○○就附表二編號
    1所為，均係犯刑法第339條之4第1項第2款之三人以上共同
    犯詐欺取財罪及洗錢防制法第14條第1項之洗錢罪。至檢察
    官起訴意旨雖認被告二人亦涉犯刑法第339條之4第1項第3款
    之利用網際網路詐欺取財罪等語，然本案告訴人辛○○、巳○○
    、戊○○、辰○○、被害人午○○、庚○○等人係接獲不詳詐欺集團
    以撥打電話方式對渠等為詐欺取財，而非係以利用網際網路
    對公眾散布而犯詐欺取財之方式為之，檢察官此部分起訴所
    指，顯有未洽，附此指明。被告丑○○就附表二編號2至3、5
    至6所示，固均有數次提領前開被害人受詐欺款項之行為，
    然各該次被害人同一，先後數次提領款項等之行為，均係為
    達同一詐欺取財、洗錢之目的，侵害之法益同一，行為之獨
    立性極為薄弱，依一般社會健全觀念，時間差距上亦難以強
    行分開，應視為數個舉動之接續施行，合為包括之一行為予
    以評價，屬接續犯，應論以一詐欺取財、洗錢罪。被告二人
    就前開所犯之加重詐欺取財罪及洗錢防制法第14條第1項之
    洗錢罪，均屬想像競合犯，應分別從重論以加重詐欺取財罪
    處斷。查依本件詐術態樣而言，自招募成員分配事務、擬定
    詐術內容、對被害人實施詐術等階段，均需由多人縝密分工
    方能完成。被告丙○○就附表二編號1雖僅負責「取簿手」工
    作，被告丑○○就附表二編號2至6則分別負責「取簿手」、「
    車手」等工作，然渠等所能接觸之集團成員有3人以上，且
    能從中抽取報酬，是就詐欺被害人之各階段行為，主觀上自
    具有相互利用之共同犯意，所參與部分亦屬犯罪歷程不可或
    缺之重要環節，堪認被告係以自己共同犯罪之意思，分擔集
    團內之部分犯罪行為，並相互利用各成員彼此各自負擔之部
    分犯罪行為，以完成整體之犯罪計畫，自應同負共同正犯之
    責，要無疑義。是被告丙○○就附表二編號1所示，與被告丑○○、「白白」、自稱「未○○」之人及所屬詐欺集團成員間；
    被告丑○○就附表二編號2至6所示與「白白」、自稱「未○○」
    之人及所屬詐欺集團成員間，分別有犯意聯絡及行為分擔，
    應論以共同正犯。被告丑○○就前開5次所犯加重詐欺罪，被
    害人不同，其犯意各別，行為互殊，應予分論併罰。查被告
    二人於本院審理程序時均坦承洗錢犯行，依洗錢防制法第16
    條第2項規定原應減輕其刑，雖其洗錢係屬想像競合犯其中
    之輕罪，惟參照最高法院刑事大法庭108年度台上大字第356
    3號裁定、最高法院108年度台上字第4405、4408號判決意旨
    ，本院於後述量刑時仍當一併衡酌前開減輕其刑事由，附予
    敘明。
(二)爰審酌被告二人各自之前科素行（參臺灣高等法院被告前案
    紀錄表），竟不思以正當方式工作賺取所需，為取得報酬而
    加入本案詐欺集團，分別擔任取簿手、車手等工作，本案如
    附表二所示之告訴人、被害人受詐欺之金額分別如附表二所
    示，被告二人迄未能與被害人調解成立、賠償所受損害等節
    ；兼衡被告丑○○自述大學肄業之教育智識程度，現在在碼頭
    上班，家庭經濟狀況一般之生活狀況；被告寅○○自述大學畢
    業之教育智識程度，現在為貨運司機，收入約4萬多元，跟
    母親同住，房貸每月1萬7000多元，經濟狀況普通之生活狀
    況（見本院卷第147頁），被告二人犯後均能坦承犯行等一
    切情狀，分別量處如主文所示之刑，並考量被告丑○○所犯屬
    有同質性之加重詐欺罪，定其應執行之刑如主文所示。
(三)沒收部分：
    查被告丙○○於警詢時供稱其迄今尚未取得報酬等語（見偵卷
    一第116頁），且卷內亦無積極證據可資佐證被告丑○○、丙○○就本案有實際分得報酬等情，難認被告二人就本案有取得
    犯罪所得，自無庸為沒收或追徵價額之諭知。
丙、無罪部分：
壹、公訴意旨略以：
一、被告未○○（通訊軟體暱稱「白白」）於109年3月間之某日，
    參與不詳詐騙集團，進而基於詐騙他人財物、隱匿犯罪所得
    之犯意聯絡，由丑○○、丙○○等人接受被告未○○之指派，擔任
    收簿手與車手等工作。丑○○接受未○○之指示後，領取內含E
    、F、J、K帳戶提款卡等物之包裹，丙○○亦經未○○之指示，
    領取內含A帳戶提款卡等物之包裹後，均隨即交由未○○。嗣
    未○○所屬不詳犯罪集團成員，分別以附表二編號1至5、附表
    三編號1至8所示之方式，對附表二編號1至5、附表三編號1
    至8所示之人施用詐術，使渠等陷於錯誤，分別於附表二編
    號1至5、附表三編號1至8所示時間，匯款相對附表欄位所示
    金額，至附表二編號1至5、附表三編號1至8所示帳戶內。嗣
    再由未○○將附表二編號1至5、附表三編號1至8所示帳號之提
    款卡，交由丑○○於附表二編號1至5、附表三編號1至8所示時
    間，提領如附表二編號1至5、附表三編號1至8所示之款項，
    並於提領款項後，扣除約定之佣金，將所餘款項全數交予未
    ○○，再由未○○以不詳方式轉交予詐騙集團不詳成員。因認被
    告未○○涉犯刑法第339條之4第1項第2、3款之加重詐欺取財
    罪及洗錢防制法第14條第1項之洗錢罪嫌等語。
二、被告寅○○於109年3月間之某日，參與不詳詐騙集團，進而基
    於詐騙他人財物、隱匿犯罪所得之犯意聯絡，於109年3月1
    日凌晨0時許前不詳時間，駕駛車牌號碼000-0000號自用小
    客車附載丑○○，由臺中地區專程南下至臺南市仁德區，分別
    於109年3月1日凌晨0時47分許及同日凌晨1時7分許，一同驅
    車前往臺南市仁德區勝利路139號統一超商奇勝門市○○○區○○
    路000號統一超商仁伯門市，由寅○○在車上等候、丑○○下車
    領取之方式，收取裝有E、F、J、K帳戶等金融帳戶提款卡之
    包裹，領取後，均隨即交由未○○。嗣所屬不詳犯罪集團成員
    ，以附表二編號3、三編號1、5、6、7、9所示之方式，分別
    對附表二編號3、三編號1、5、6、7、9所示之人施以詐術，
    使渠等陷於錯誤，分別於附表二編號3、三編號1、5、6、7
    、9所示時間，匯款相對附表欄位所示金額，至附表二編號3
    、三編號1、5、6、7、9所示帳戶內。因認被告寅○○涉犯刑
    法第339條之4第1項第2、3款之加重詐欺取財罪及洗錢防制
    法第14條第1項之洗錢罪嫌等語。
貳、按犯罪事實應依證據認定之，無證據不得認定犯罪事實；不
    能證明被告犯罪者應諭知無罪之判決，刑事訴訟法第154條
    第2項、第301條第1項分別定有明文。次按認定犯罪事實所
    憑之證據，雖不以直接證據為限，間接證據亦包括在內；然
    而無論直接或間接證據，其為訴訟上之證明，須於通常一般
    之人均不致有所懷疑，而得確信其為真實之程度者，始得據
    為有罪之認定，倘其證明尚未達到此一程度，而有合理之懷
    疑存在時，即難遽採為不利被告之認定（最高法院76年台上
    字第4986號判例可資參照）。
參、次按刑法所謂共同正犯，係指共同實行犯罪行為之人，在合
    同意思範圍以內，各自分擔犯罪行為之一部，相互利用他人
    之行為，以達其犯罪之目的者，即應對於全部所發生之結果
    ，共同負責。是共同正犯之成立，必於犯罪在實行前或實行
    中，共同正犯之一員主觀上與其他共同正犯間已有犯意聯絡
    及行為分擔，為構成要件。
肆、公訴意旨認被告未○○、寅○○就前開部分分別涉犯加重詐欺取
    財、洗錢犯行，無非係以被告二人於警詢、偵訊時之供述、
    共同被告丙○○、丑○○於警詢、偵訊時之證述、附表二編號1
    至5、附表三編號1至9所示之各告訴人、被害人、金融帳戶
    申設者等人於警詢時之證述、附表二編號1至5、附表三編號
    1至9所示告訴人、被害人報案之相關資料、如附表二所示金
    融帳戶之交易明細等為其主要論據。
伍、訊據被告未○○堅決否認有何加重詐欺取財、洗錢犯行，辯稱
    略以：我沒有加入本案詐欺集團等語；被告寅○○固坦承有於
    前開時、地駕車搭載丑○○前往臺南之事實，然堅決否認有何
    加重詐欺取財、洗錢犯行，辯稱略以：我不知道丑○○下車至
    便利商店內有領取包裹，亦不知其所領取之包裹內有人頭帳
    戶資料等語。被告寅○○之辯護人則為其辯護略以：依丑○○之
    證述，可證被告寅○○對於丑○○至便利商店領取包裹乙事全然
    不知情、且未參與，被告寅○○並未參與本案詐欺集團，請求
    為無罪諭知等語。經查：
(一)如附表二編號1至5、附表三編號1至9所示之各告訴人、被害
    人固有於附表二編號1至5、附表三編號1至9所示之時間，匯
    款如附表二編號1至5、附表三編號1至9所示之金額至附表二
    所示之人頭帳戶內之事實，除有前開乙、有罪部分、參、實
    體部分：一、(一)所列證據外，另業據告訴人甲○○、乙○○、
    丁○○、子○○、壬○○、己○○、被害人申○○、癸○○於警詢時證述
    明確（見少連偵卷一第191至194、215至217、225至226、23
    3至243、251至253、259至261、頁），並有告訴人甲○○提出
    之遭詐騙轉帳交易一覽表、告訴人甲○○之報案相關資料：高
    雄市政府警察局鳳山分局成功派出所受理詐騙帳戶通報警示
    簡便格式表、告訴人乙○○之報案相關資料：桃園市政府警察
    局龜山分局大華派出所受理詐騙帳戶通報警示簡便格式表、
    告訴人丁○○報案相關資料：台北市政府警察局中正第一分局
    仁愛路派出所受理詐騙帳戶通報警示簡便格式表、告訴人子
    ○○之報案相關資料：新北市政府警察局永和分局得和派出所
    受理詐騙帳戶通報警示簡便格式表、告訴人壬○○之報案相關
    資料：新北市政府警察局淡水分局水碓派出所受理詐騙帳戶
    通報警示簡便格式表、告訴人周鋼彥之報案相關資料：台北
    市政府警察局大安分局和平東路派出所受理詐騙帳戶通報警
    示簡便格式表、被害人癸○○報案相關資料：新北市政府警察
    局新莊分局光華派出所受理詐騙帳戶通報警示簡便格式表（
    見少連偵卷一第195至201、218、227、236、240、244至246
    、262頁）等在卷可稽，且為被告二人所不爭執，是此部分
    事實，固堪認定。
(二)被告未○○部分：
 1、查被告未○○自109年1月1日起迄至109年3月31日止，係在址
    設新北市○○區○○○○路0號○○加油站有限公司上班，每日上班
    打卡時間係從下午2時40分許起至晚間11時許之期間，此有
    其上班打卡紀錄等（見少連偵卷一第63頁、本院卷一第183
    頁）在卷可稽，足認被告未○○平日工作、生活之範圍應係在
    新北市地區，則檢察官起訴認丑○○、丙○○本案分別於109年3
    月1日凌晨時許、109年3月5日中午時許取得人頭帳戶金融卡
    後，即先交予未○○；嗣丑○○又係自被告未○○處取得如附表二
    所示之人頭帳戶金融卡，提領如附表二、三所示款項後再交
    予未○○等情，是否屬實，即非無疑。
 2、次查本案共同被告丑○○、丙○○於警詢時固曾證述與渠等接觸
    之上手表示其姓名為「未○○」，並有提出身份證供渠等觀看
    等節（見少連偵卷一第115頁、卷二第35至37頁），且丑○○
    曾指認本案被告未○○（見少連偵卷二第131至134頁）等情。
    然被告丑○○於偵查中亦證稱：當時「未○○」也是戴口罩，因
    為真的是像而已，那個「未○○」比較胖且比較高等語（見少
    連偵卷二第23至27頁），衡以本案案發時間，依規定仍須配
    戴口罩，則丑○○前開指認被告未○○是否可採，亦非毫無疑問
    。且被告未○○曾有申請換發國民身分證之情事，亦有基隆市
    安樂戶政事務所111年7月26日基安戶壹字第1110101475號函
    、被告未○○國民身分證正反面影本（108年2月11日換發）等
    （見本院卷一第177至180、379頁）附卷可考，然依丑○○所
    提出之「未○○」身分證（見少連偵卷二第57頁），其上記載
    之發證日期為102年7月12日換發，與被告未○○於111年8月23
    日準備程序到庭報到時，所攜帶之身分證上記載之發證日期
    為108年2月11日換發（見本院卷一第379頁）不同，即不能
    排除丑○○、丙○○所接觸之上手冒用「未○○」名義之可能。實
    則，被告未○○確曾有換發國民身分證之情形，業如前述，則
    自稱「未○○」之人與丑○○、丙○○接觸時所提出之「未○○」之
    身分證，即不能排除係他人冒用被告未○○名義所為，蓋一般
    參與詐欺集團之人其必定想方設法欲隱匿與收簿手、車手間
    之聯繫證據，又何可能如此大方將自己之國民身分證照片提
    示予收簿手、車手丑○○、丙○○等人查看，徒增遭查獲的風險
    ？是以，就丑○○、丙○○前開指述被告未○○為渠等之上手等節
    ，渠等之證述並非無瑕疵可指，復無其他證據足資補強，自
    難僅憑共同被告丑○○、丙○○之指述，即遽認被告未○○涉犯本
    案加重詐欺取財及洗錢之犯行。　　
 3、末查，被告未○○就涉嫌對附表三編號1至4、6至8所示之告訴
    人、被害人甲○○、乙○○、丁○○、子○○、己○○、申○○、癸○○詐
    欺取財，而涉犯刑法加重詐欺取財罪、洗錢防制法之洗錢等
    罪嫌，亦分別經臺灣臺中地方檢察署檢察官以109年度偵字
    第13793、21148號及109年度偵字第29551、25793號為不起
    訴處分在案（見本院卷第303至308、313至317頁），均附此
    指明。
(三)被告寅○○部分：
 1、查被告寅○○固有於前開時、地駕車搭載丑○○前往臺南，並由
    丑○○在臺南市仁德區勝利路139號統一超商奇勝門市○○○區○○
    路000號統一超商仁伯門市，分別領取內含附表二所示張○○J
    、K帳戶及李○○E、F帳戶之包裹，且該等帳戶經用以詐欺本
    案被害人使用之事實。然詐欺罪或洗錢罪共犯之成立，除客
    觀上有參與構成要件之行為外，主觀上亦必須知悉其所從事
    者係詐欺罪或洗錢罪構成要件之行為，並與其餘共犯有詐欺
    或洗錢之犯意聯絡，始足當之，如行為人客觀上雖有此行為
    ，但主觀上係因被騙、遭利用而不知其所從事者係詐欺或洗
    錢構成要件之行為，或缺乏積極證據足以證明行為人主觀上
    知悉所從事者係詐欺或洗錢構成要件之行為，即不得論以詐
    欺罪或洗錢罪之共犯；又幫助犯之成立，須客觀上有幫助行
    為，主觀上有幫助故意，即行為人知他人係實施犯罪，且認
    識其行為將足以就他人所實施之犯罪發生助力為要件，若其
    行為雖在外觀上有對他人犯罪施以助力，然其對正犯之犯罪
    行為並無認識，即屬欠缺幫助故意，自難論以幫助犯。查依
    丑○○於本院審理程序時證述略以：我與被告寅○○是大學玩樂
    團認識的，本案我是請被告寅○○幫我開車載我去台南，他不
    知道我去便利商店領包裹，我告訴他說我要去上廁所、買香
    菸，他也不知道我領的包裹內有什麼東西等語（見本院卷二
    第116至133頁），已明確證述其並未告知被告寅○○係欲前往
    便利商店領取內含人頭帳戶金融卡等物之包裹。實則，被告
    寅○○於深夜凌晨時許，經丑○○之邀，而特意駕車搭載丑○○自
    臺中前往臺南乙舉，雖不無可疑，然依檢察官起訴之犯罪事
    實，被告寅○○於丑○○領取包裹時，被告寅○○並未隨同進入店
    內，則對於丑○○拿取內含金融帳戶提款卡及密碼之包裹之行
    為，被告辯稱其毫無所悉，核與常情無違，尚非不可採信；
    實難僅以被告寅○○客觀上有駕車搭載丑○○前往上開便利商店
    之行為，即認其主觀上知悉丑○○至該便利商店領取包裹，且
    知悉或可預見包裹實際內容物為何，而具有共同或幫助犯詐
    欺、洗錢罪之直接故意或不確定故意。是被告寅○○駕車搭載
    丑○○之行為，既乏積極證據證明其主觀上有共同或幫助詐欺
    、洗錢之犯罪故意，即不得以該等罪名相繩。
 2、次查，被告寅○○前就告訴人李○○、被害人張○○因受詐欺而交
    付E、F、J、K帳戶之金融卡（含密碼）等物，嗣前開帳戶經
    用以作為詐欺被害人己○○、癸○○、壬○○及子○○等人使用涉犯
    刑法第339條之4第1項第2款加重詐欺取財罪嫌、洗錢防制法
    第15條第1項第2款特殊洗錢罪嫌，亦經臺灣臺中地方檢察署
    檢察官以109年度偵字第14942號為不起訴處分在案（見1494
    2號偵卷第85至88頁），均附此指明。
陸、綜上所述，檢察官所舉之證據，尚未達於通常一般之人均無
    合理懷疑，而可得確信被告未○○、寅○○就附表二、三所示確
    有公訴意旨所指之加重詐欺取財、洗錢犯行，本案既存有合
    理懷疑，而致本院無法形成被告未○○、寅○○有罪之確切心證
    ，自屬不能證明被告未○○、寅○○犯罪，揆諸前開說明，自應
    諭知被告未○○、寅○○無罪之判決。
丁、免訴部分：
一、公訴意旨略以：(一)被告丑○○就附表二編號1、附表三編號1
    至8所示；(二)被告丙○○就附表三編號1所示之被害人，亦涉
    犯刑法第339條之4第1項第2款3人以上共犯、第3款利用網際
    網路詐欺取財、洗錢防制法第14條第1項隱匿犯罪所得等罪
    嫌等語。
二、按案件曾經判決確定者，應諭知免訴之判決，刑事訴訟法第
    302條第1款定有明文。同一案件，既經法院為實體判決確定
    ，則被告應否受刑事制裁，即應依該確定判決而定，不能更
    為其他有罪或無罪之實體上裁判。此所謂一事不再理原則，
    關於實質上或裁判上一罪，其一部事實已經判決確定者，對
    於構成一罪之其他部分，亦有其適用。蓋犯罪之一部判決確
    定者，其效力當然及於全部，如檢察官復將其他部分重行起
    訴，自應諭知免訴之判決。
三、起訴書認被告丑○○就附表二編號1、附表三編號1至8所示對
    辛○○、甲○○、乙○○、丁○○、子○○、壬○○、己○○、申○○、癸○○
    等人，涉犯刑法第339條之4第1項第2款3人以上共犯、第3款
    利用網際網路詐欺取財、洗錢防制法第14條第1項隱匿犯罪
    所得部分：
　　查本案檢察官起訴被告丑○○領取如附表二編號1、附表三編
    號1至8所示辛○○、甲○○、乙○○、丁○○、子○○、壬○○、己○○、
    申○○、癸○○等人受詐欺而匯款至人頭帳戶內之款項；然被告
    丑○○前曾因領取被害人辛○○、丁○○、子○○、壬○○、己○○、癸○○受詐欺而匯款至本案人頭帳戶內之款項，另領取被害人甲○○受詐欺而匯款至其他人頭帳戶內之款項，涉犯刑法第339
    條之4第1項第2款加重詐欺取財、洗錢防制法第14條第1項之
    一般洗錢罪，經臺灣高等法院臺中分院以110年度金上訴字
    第1431、1432號刑事判決判處罪刑（見本院卷第217至243頁
    ）；另就領取被害人乙○○、申○○受詐欺而匯款之款項，涉犯
    刑法第339條之4第1項第2款加重詐欺取財、洗錢防制法第14
    條第1項之一般洗錢罪，亦經本院以110年度金訴字第1134號
    刑事判決判處罪刑確定（見本院卷一第279至292頁），有前
    開判決書、被告丑○○之臺灣高等法院被告前案紀錄表在卷可
    稽，是被告丑○○依指示領取被害人甲○○於不同日期、匯至不
    同人頭帳戶之款項，為接續犯之裁判上一罪關係；另其依指
    示領取被害人辛○○、乙○○、丁○○、子○○、壬○○、己○○、申○○
    、癸○○等人匯款至附表二、三所示之人頭帳戶款項，為相同
    事實，均屬同一案件，而前案既經判處罪刑確定，則本案自
    為前案確定判決效力所及，依前開說明，爰就被告丑○○此部
    分，諭知免訴之判決。
四、起訴書認被告丙○○就附表三編號1所示對告訴人甲○○，涉犯
    刑法第339條之4第1項第2款3人以上共犯、第3款利用網際網
    路詐欺取財、洗錢防制法第14條第1項隱匿犯罪所得部分：
　　查本案檢察官係起訴被告丙○○領取附表二所示溫○○金融帳戶
    包裹，嗣該包裹經用以詐欺附表三編號1所示之告訴人甲○○
    匯款使用；然被告丙○○前即曾因領取內含尤銀彬所申設之之
    中華郵政股份有限公司鳳山新富郵局帳號0000000000000000
    0號帳戶（下稱郵局帳戶）之存摺、提款卡等物之包裹，該
    帳戶嗣經用以詐欺甲○○使用，而涉犯刑法第339條之4第1項
    第2款加重詐欺取財、洗錢防制法第14條第1項之一般洗錢罪
    ，經臺灣臺中地方檢察署檢察官以110年度偵字第8902號提
    起公訴，並經本院以110年度金訴字第336號判決判處罪刑確
    定在案，有本院前開判決書、被告丙○○之臺灣高等法院被告
    前案紀錄表在卷可稽，是被告丙○○依指示領取不同金融帳戶
    之包裹，而該等帳戶用以詐欺同一被害人甲○○使用，為裁判
    上一罪關係，屬同一案件，而前案既經判處罪刑確定，則本
    案自為前案確定判決效力所及，依前開說明，爰就被告丙○○
    此部分，諭知免訴之判決。
據上論斷，應依刑事訴訟法第299條第1項前段、第301條第1項、
第302條第1款，洗錢防制法第14條第1項，刑法第11條、第28條
、第339條之4第1項第2款、第55條、第51條第5款，刑法施行法
第1條之1第1項，判決如主文。
本案經檢察官陳佞如提起公訴，檢察官卯○○到庭執行職務。
中　　華　　民　　國　　111 　年　　12　　月　　15　　日
                  刑事第十庭  審判長法  官  陳培維
                                    法  官  彭國能
                  　　　　　　　　　法  官  陳怡珊
以上正本證明與原本無異。
如不服本判決應於收受判決後20日內向本院提出上訴書狀，並應
敘述具體理由；其未敘述上訴理由者，應於上訴期間屆滿後20日
內向本院補提理由書（均須按他造當事人之人數附繕本）「切勿
逕送上級法院」。
                                    書記官  吳韻聆
中　　華　　民　　國　　111 　年　　12　　月　　15　　日
附錄本案論罪科刑法條
中華民國刑法第339條之4
犯第339條詐欺罪而有下列情形之一者，處1年以上7年以下有期
徒刑，得併科1百萬元以下罰金：
一、冒用政府機關或公務員名義犯之。
二、三人以上共同犯之。
三、以廣播電視、電子通訊、網際網路或其他媒體等傳播工具，
    對公眾散布而犯之。
前項之未遂犯罰之。
洗錢防制法第14條
有第二條各款所列洗錢行為者，處7年以下有期徒刑，併科新臺
幣5百萬元以下罰金。
前項之未遂犯罰之。
前二項情形，不得科以超過其特定犯罪所定最重本刑之刑。
附表一：
編號 犯罪事實 主文    1 犯罪事實一、(一)即附表二編號1 丙○○犯三人以上共同詐欺取財罪，處有期徒刑壹年壹月。 2 犯罪事實一、(一)即附表二編號2 丑○○犯三人以上共同詐欺取財罪，處有期徒刑壹年貳月。 3 犯罪事實一、(一)即附表二編號3 丑○○犯三人以上共同詐欺取財罪，處有期徒刑壹年參月。 4 犯罪事實一、(一)即附表二編號4 丑○○犯三人以上共同詐欺取財罪，處有期徒刑壹年壹月。 5 犯罪事實一、(一)即附表二編號5 丑○○犯三人以上共同詐欺取財罪，處有期徒刑壹年貳月。 6 犯罪事實一、(一)即附表二編號6 丑○○犯三人以上共同詐欺取財罪，處有期徒刑壹年貳月。 
附表二：被害人遭詐騙匯款及車手丑○○提領情形
★丑○○提領人頭帳戶內超過該被害人匯款之款項部分，應為未經
報案之其他不詳被害人匯款
編號 被害人 匯款時間 匯款金額  匯款帳戶 提領時間 提領金額 提領地點 監視器影像出處 1. 辛○○ 109年03月05日18時30分許 14123元 A帳戶          109年03月05日18時42分 14000元 臺中市○區○○○000號京城商業銀行臺中分行 少連偵356卷二P41 2. 巳○○ 109年03月05日19時52分許 28997元 B帳戶          109年03月05日19時57分 20000元 臺中市○區○○○道0段000號台新銀行臺中分行 少連偵356卷二P42      109年03月05日19時57分 20000元        109年03月05日19時58分 20000元        109年03月05日19時59分 20000元        109年03月05日20時0分 10000元        109年03月05日20時31分 20000元 臺中市○區○○○000號京城商業銀行臺中分行 少連偵356卷一P52      109年03月05日20時31分 20000元        109年03月05日20時31分 20000元        109年03月04日17時30分 20000元        109年03月04日17時30分 6000元   3. 戊○○ 109年03月03日 16時53分許 30000元 D帳戶       109年03月03日16時59分許 30000元           109年03月03日17時0分 20000元 臺中市○區○○路000號京城商業銀行臺中分行 少連偵356卷二P44      109年03月03日17時1分 10000元        109年03月03日17時1分 20000元        109年03月03日17時2分 10000元        109年03月03日17時12分 17000元 臺中市○區○○○道0段000號國泰世華銀行中港分行 少連偵356卷二P44   109年03月03日 17時15分許 12985元        109年03月03日17時27分許 29985元           109年03月03日18時21分 20000元 臺中市○○區○○○0段000號合作金庫商業銀行西臺中分行 少連偵356卷二P44      109年03月03日18時22分 20000元 （部分款項為 丁○○匯款）        109年03月03日18時25分 11000元   4. 午○○ 109年03月01日15時13分許 10123元 E帳戶          109年03月01日15時15分 20000元 臺中市○區○○○道0段000號國泰世華商業銀行中港分行 少連偵356卷一P55、少連偵356卷二P45      109年03月01日15時15分 20000元        109年03月01日15時16分 10000元   5. 辰○○ 109年03月05日20時37分許 55183元 G帳戶          109年03月05日20時57分 20000元 臺中市○區○○○道000號台新銀行臺中分行 少連偵356卷二P47      109年03月05日20時57分 20000元        109年03月05日20時58分 20000元        109年03月05日20時59分 20000元        109年03月05日20時59分 20000元        109年03月05日21時0分 20000元        109年03月05日21時1分 20000元        109年03月05日21時2分 10000元        109年03月05日20時40分 20000元        109年03月05日20時41分 10000元        109年03月05日20時41分 20000元   6. 庚○○ 109年03月08日18時7分許 29985元 I帳戶          109年03月08日18時17分 20000元 臺中市○○區○○○0號合作金庫水湳分行 少連偵356卷二P49      109年03月08日18時17分 20000元        109年03月08日18時18分 20000元        109年03月08日18時22分 20000元        109年03月08日18時23分 9000元        109年03月08日18時38分 20000元 臺中市○○區○○○00號新光銀行西屯分行 少連偵356卷二P49      109年03月08日18時39分 20000元        109年03月08日18時40分 20000元        109年03月01日 16時48分 20000元        109年03月01日 16時49分 20000元        109年03月01日 16時50分 20000元        109年03月01日 16時51分 10000元   
附表三：
編號 被害人 匯款時間 匯款金額 （新台幣） 匯款帳戶 提領時間 提領金額 提領地點 監視器影像出處 1. 甲○○ 109年03月01日16時58分許 29985元 J帳戶          109年03月01日17時13分 20000元 臺中市○○區○○○0段00號合作金庫商業銀行五權分行 少連偵356卷一P60、少連偵356卷二P50      109年03月01日17時13分 20000元        109年03月01日17時14分 9000元     109年03月01日17時1分許 29985元 K帳戶          109年03月01日17時54分 19000元 臺中市○區○○○000號臺中二中郵局 少連偵356卷一P61、少連偵356卷二P51   109年03月05日16時52分許 98997元 A帳戶       109年03月05日16時56分許 29987元           109年03月05日17時4分 20000元 臺中市○區○○○道0段000號上海銀行中港分行 少連偵356卷二P41      109年03月05日17時5分 20000元        109年03月05日17時6分 20000元        109年03月05日17時6分 20000元        109年03月05日17時7分 10000元        109年03月05日17時9分 20000元 臺中市○區○○○道0段000號臺中第二信用合作社港路分社 少連偵356卷一P51      109年03月05日17時10分 20000元        109年03月05日17時10分 6000元        109年03月05日19時57分 20000元        109年03月05日19時58分 20000元        109年03月05日19時59分 20000元        109年03月05日20時0分 10000元        109年03月05日20時31分 20000元 臺中市○區○○○000號京城商業銀行臺中分行 少連偵356卷一P52      109年03月05日20時31分 20000元        109年03月05日20時31分 20000元   2. 乙○○ 109年03月04日16時40分許 49989元 C帳戶       109年03月04日16時45分許 49989元           109年03月04日16時48分 20000元 臺中市○區○○○道0段000號國泰世華商業銀行中港分行 少連偵356卷二P43      109年03月04日16時49分 20000元        109年03月04日16時50分 20000元        109年03月04日16時50分 20000元        109年03月04日16時55分 19000元 臺中市○○區○○○道0段000號第一銀行中港分行 少連偵356卷二P43   109年03月04日17時12分許 9099元           109年03月04日17時29分 20000元 臺中市○○區○○○0段000號合作金庫商業銀行西臺中分行 少連偵356卷二P43      109年03月04日17時30分 20000元        109年03月04日17時30分 6000元        109年03月03日18時22分 20000元 （部分款項為 丁○○匯款）   3. 丁○○ 109年03月03日17時41分許 29035元 D帳戶          109年03月03日18時22分 20000元 臺中市○○區○○○0段000號合作金庫商業銀行西臺中分行 少連偵356卷二P44      109年03月03日18時25分 11000元        109年03月01日15時15分 20000元        109年03月01日15時16分 10000元   4. 子○○ 109年03月01日14時27分許 49999元 E帳戶       109年03月01日14時29分許 9012元           109年03月01日14時38分 20000元 臺中市○○區○○○0段000號合作金庫商業銀行西臺中分行 少連偵356卷二P45      109年03月01日14時39分 20000元        109年03月01日14時40分 19000元   5. 壬○○ 109年03月01日16時0分許 11987元 F帳戶          109年03月01日11時 2000元 臺中市○○區○○○0段000號元大銀行文心分行 少連偵356卷二P46      109年03月01日16時12分 30000元        109年03月01日16時13分 30000元        109年03月01日16時14分 17000元   6. 己○○ 109年03月01日15時48分許 49987元 F帳戶       109年03月01日15時50分許 49989元           109年03月01日15時57分 20000元 臺中市○區○○○000號京城商業銀行臺中分行 少連偵356卷一P56      109年03月01日15時57分 20000元        109年03月01日15時58分 20000元     109年3月1日15時58分許 17089元           109年03月01日16時11分 2000元 (不足額部分與壬○○款項一併提領) 臺中市○○區○○○0段000號元大銀行文心分行 少連偵356卷一P56   109年03月01日16時54分許 49999元 K帳戶          109年03月01日17時51分 20000元 臺中市○區○○○000號臺中二中郵局 少連偵356卷二P51      109年03月01日17時52分 20000元        109年03月01日17時53分 20000元（部分為甲○○匯款）     109年03月01日16時58分許 19082元 J帳戶          109年03月01日17時01分 10000元 （不足額部分與甲○○款項一併提領） 臺中市○○區○○○道0段000號華南銀行中港路分行 少連偵356卷二P50 7. 申○○ 109年03月05日19時52分許 49997元 H帳戶          109年03月05日20時11分 20000元 臺中市○區○○○道0段000號國泰世華商業銀行中港分行 少連偵356卷二P48      109年03月05日20時12分 20000元        109年03月05日20時13分 9000元        109年03月05日20時40分 20000元 臺中市○區○○○道0段000號上海銀行中港分行 少連偵356卷二P48      109年03月05日20時40分 20000元        109年03月05日20時41分 10000元        109年03月05日20時41分 20000元        109年03月08日18時39分 20000元        109年03月08日18時40分 20000元   8. 癸○○ 109年03月01日16時45分許 49987元 J帳戶       109年03月01日16時45分許 49985元           109年03月01日16時48分 20000元 臺中市○○區○○○0段000號合作金庫商業銀行西臺中分行 少連偵356卷二P50      109年03月01日16時48分 20000元        109年03月01日16時49分 20000元        109年03月01日16時50分 20000元        109年03月01日16時51分 10000元